【裁判字號】    98,台上,61
【裁判日期】    980108
【裁判案由】    傷害致人於死
【裁判全文】
最高法院刑事判決                九十八年度台上字第六一號
上  訴  人  甲○○
選任辯護人  陳世煌律師
            黃俊昇律師
上列上訴人因傷害致人於死案件，不服台灣高等法院台中分院中
華民國九十七年十一月十一日第二審判決（九十七年度上訴字第
一一三四號，起訴案號：台灣彰化地方法院檢察署九十六年度偵
字第八二四七、八三八八號），提起上訴，本院判決如下：
    主  文
上訴駁回。
    理  由
按刑事訴訟法第三百七十七條規定：上訴於第三審法院，非以判
決違背法令為理由，不得為之；是提起第三審上訴，應以原判決
違背法令為理由，係屬法定要件。如果上訴理由書狀並未依據卷
內訴訟資料具體指摘原判決不適用何種法則或如何適用不當，或
所指摘原判決違法情事，顯與法律規定得為第三審上訴理由之違
法情形不相適合時，均應認其上訴為違背法律上之程式，予以駁
回。本件原判決認定上訴人甲○○有其事實欄所載之犯行，因而
撤銷第一審之科刑判決，改判仍論上訴人以傷害人之身體，因而
致人於死罪，處有期徒刑十年。已詳敘認定犯罪事實所憑證據及
其認定之理由，並對上訴人所辯各節，如何不足採信，均已依據
卷內資料，詳予指駁。從形式上觀察，並無任何違背法令情形。
上訴人上訴意旨略稱：(一)、依卷內資料所示，職司偵查職務之公
務員於上訴人坦承犯行之前，是否已知悉伊犯罪乙端，尚屬不明
，原審未就伊是否合於自首要件予以調查，自嫌調查未盡。況伊
犯後主動通知救護車送被害人林文生就醫，原審於量刑時未加審
酌，併有未洽。(二)、上訴人係基於義憤方為本件犯行，原判決認
伊所為不構成義憤傷害致人於死罪，適用法則同有未當。(三)、依
證人周景德醫師證稱：施行 CPR過程，有可能造成被害人胸部瘀
血情事，原判決未釐清何部位瘀血係屬實施 CPR所造成，逕予認
定被害人皮膚瘀血俱屬上訴人拳打腳踢所致，難謂已盡調查職責
云云。惟查，證據之取捨及事實之認定，均為事實審法院之職權
，倘其採證認事並未違背證據法則，且已敘明取捨證據及得心證
之理由者，自不得任意指為違法。原判決就其如何認定上訴人確
有本件傷害致人於死犯行，及被害人身上之瘀傷，並非因其患有
糖尿病或係急診、就醫過程所造成等情，已於理由論敘綦詳，經
核並無不合。又刑法第二百七十九條後段之「義憤傷害致人於死
罪」，必須以「當場激於義憤」而傷害他人，為其前提；而所謂
「當場」，則指此項義憤係在犯罪現場所激起者，始足以當之。
依原判決認定之事實，上訴人係因其母楊素貞以電話轉述被害人
之輕薄言語後心生憤恨，方趕赴到場毆打被害人，原判決以其義
憤非在當場所激起，認與刑法第二百七十九條後段「義憤傷害致
人於死罪」之構成要件並不相當，其適用法則洵無不當。再依卷
內資料所示，上訴人於警局初詢原否認犯行，嗣於目擊證人陳俊
男於民國九十六年八月二十八日十六時三十分至十七時二十分、
林憲朋於同日十七時四十分至十八時二十分警詢中，分別指證上
訴人即九Ｈ－二三二五號自用小客車車主，就本件犯行涉有重嫌
後，方於同日二十一時十八分檢察官偵查中及九十六年八月三十
日警詢中坦承毆打被害人情事，其自白已在職司偵查職務公務員
知悉其犯行之後。況上訴人於第一審法院九十七年三月四日審理
中復自承其未自首本件犯行，足徵上訴人確不符合自首要件，原
審因而未再為無益之調查，於法殊無違誤。再刑之量定，係實體
法上賦予法院得為自由裁量之事項，倘其未有逾越法律所規定之
範圍，或濫用其權限，即不得任意指摘為違法，以為第三審上訴
之理由。原判決量刑時，已以行為人之責任為基礎，具體審酌上
訴人品行、犯罪動機、手段、與被害人之關係、所生危害及犯罪
後態度等一切情狀，量處如前述之有期徒刑，核屬量刑職權之適
法行使，不能任意指為違法。本件上訴意旨並未依據卷內資料具
體指摘原判決有何違背法令情形，猶執其在事實審之辯解，就原
判決已明確認定詳細說明之事項，再事爭論，且徒憑己意，就其
所犯罪名任意爭執，自不足據以辨認原判決已具備違背法令之形
式。揆之首揭說明，其上訴為違背法律上之程式，應予駁回。
據上論結，應依刑事訴訟法第三百九十五條前段，判決如主文。
中    華    民    國  九十八  年    一    月    八    日
                      最高法院刑事第九庭
                          審判長法官  洪  文  章
                                法官  王  居  財
                                法官  郭  毓  洲
                                法官  黃  梅  月
                                法官  邱  同  印
      本件正本證明與原本無異
                                      書  記  官
中    華    民    國  九十八  年    一    月   十二   日
                                                     Ｍ


司法院資訊處製作；財團法人民間司法改革基金會備份。
